【裁判字號】    89,上易,4284
【裁判日期】    891230
【裁判案由】    竊盜
【裁判全文】
臺灣高等法院刑事判決                          八十九年度上易字第四二八四號
    上  訴  人
    即  被  告  丁○○
右上訴人因竊盜案件，不服臺灣板橋地方法院八十九年度易字第二一五０號，中華民
國八十九年十月十二日第一審判決（起訴案號：臺灣板橋地方法院檢察署八十九年度
偵字第一八００號）提起上訴，本院判決如左：
    主  文
原判決撤銷。
丁○○無罪。
    理  由
一、公訴意旨略以：被告丁○○意圖為自己不法之所有，於八十九年一月十二日中午
    許，在台北縣泰山鄉○○○路二十九號內之產業道路旁，以己有客觀上具危險性
    之螺絲起子、老虎鉗等工具，竊取分別為戊○○、乙○○所有之ＥＸ─一四二一
    號自小客車、Ｚ二─三七五七號自小貨車之零件及置放於車內之外套、乙炔等財
    物（查ＥＸ─一四二一號自小客車係戊○○所有，登記於其妻黃鄭彩雲名下，於
    八十九年一月十二日上午九時三十分許，在台北縣板橋市○○路二九五巷口失竊
    ；Ｚ二─三七五七號自小貨車係乙○○所有，於八十八年十二月三十一日晚上九
    時許，在台北縣泰山鄉○○路一００號前失竊，該二部車輛遭不詳犯嫌竊取後，
    於不詳時間移置至前開產業道路旁），嗣經民眾發覺報案，為警於當日下午一時
    三十分許，在台北縣泰山鄉○○○路二十九號前查獲，並扣得Ｌ型鐵尺一支、螺
    絲起子二支、老虎鉗及汽車鑰匙各一支，因認被告涉有刑法第三百二十一條第一
    項第三款之加重竊盜罪嫌云云。
二、檢察官認定被告涉有竊盜罪嫌，係以ＥＸ─一四二一號自小客車係戊○○所有，
    登記於其妻黃鄭彩雲名下，於八十九年一月十二日上午九時三十分許，在台北縣
    板橋市○○路二九五巷口失竊；Ｚ二─三七五七號自小貨車係乙○○所有，於八
    十八年十二月三十一日晚上九時許，在台北縣泰山鄉○○路一００號前失竊，該
    二部車輛，遭不詳犯嫌竊取後，於不詳時間移置至前開產業道路旁，被告身上起
    獲之外套、乙炔係乙○○放於車內同時失竊之物品，及警員洪崇程、甲○○二人
    之證稱為其論據。
三、訊之被告丁○○堅決否認有竊取行為，辯稱外套一件、乙炔一支是在小貨車後面
    的垃圾堆內撿的，衣服要擦車子用，乙炔要當破銅爛鐵賣。螺絲起子、老虎鉗也
    是撿來的，並無竊盜之行為等語。
四、按犯罪事實應依證據認定之，無證據不得推定其犯罪事實；又不能證明被告犯罪
    者，應諭知無罪之判決，刑事訴訟法第一百五十四條、第三百零一條第一項分別
    定有明文。又事實審法院對於證據之取捨，依法雖有自由判斷之權，然積極證據
    不足證明犯罪事實時，被告之抗辯或反證縱屬不能成立，仍不能以此資為積極證
    據應予採信之理由，最高法院三十年上字第四八二號著有判例參照。經查：
（一）上開外套一件、乙炔一支固係乙○○與其妻丙○○所有，放置在乙○○所有之
      Ｚ二－三七五七號自小貨車內，彼等經警通知後在警察局自被告處取回，並據
      證人乙○○、丙○○具結證述明確（見原審八十九年八月七日訊問筆錄），然
      該外套一件、乙炔一支，乙○○所有之自小貨車業於八十八年十二月三十一日
      晚上九時許，在台北縣泰山鄉○○路一００號前遭不詳犯嫌竊取後，於不詳時
      間移置至前開產業道路旁，距被告行為時間八十九年一月十二日，已有十二日
      之久，而置放小貨車之產業道路旁，依證人甲○○於原審證稱於八十九年一月
      十二日中午左右，伊與同事到現址時，當時沒有看到有人在旁，但民眾有向同
      事洪說那個人已經走下去，坐在排水溝旁，伊等就繼續到排水溝旁，看到被告
      坐在那邊，被告與他哥哥在說話，被告坐的位置距離車子約六、七十公尺（參
      原審卷第四十三頁），及於本院調查時到庭證稱旁邊還有一部自小客車，小貨
      車上和小客車附近都有一些雜物，小貨車的引擎、零件有一些被拆掉，小客車
      的零件被拆下放在車子裡面等語。可知，苟被告欲竊取被害人之物品，其他汽
      車上較為值錢之物才是目標，何須選擇較不值錢之外套、乙炔等物，又其如已
      有竊取之意思，何以於得手後，還坐在離行竊地點僅有六、七十公尺遠之排水
      溝旁邊與哥哥說話，再者，該處既放置有雜物，外觀上極易令人以為係棄置廢
      棄物品之處所，被告自該處拿取外套、乙炔等不值錢之物品，主觀上應無竊取
      之犯意。
（二）證人洪崇程於原審證稱伊與甲○○到現場時，有不詳姓名民眾告訴說偷汽車零
      件的人已經騎機車下去，並告訴機車車牌號碼，伊等一起下去，到二十九號工
      廠前，看到被告和他哥哥在聊天，在被告機車之踏板上看到外套、乙炔，並在
      機車踏板及置物箱上查到扣案物品，被告稱該物品全部均是撿來的，但沒有看
      到有何汽車零件，在機車旁邊也有看到寶特瓶及錄影帶（參原審卷第七十頁）
      ，亦可證明被告並未如不詳姓名人所指稱竊取汽車零件，而依其為警查獲時，
      在其機車旁邊也有看到寶特瓶及錄影帶等情，被告辯稱係拾獲來賣者，應可採
      信。
（三）被告雖於警訊時供稱於右開時地曾進入前揭Ｚ二－三七五七號自小貨車之後座
      等情（見偵查卷第四頁反面），而於原審時改辯稱未曾進入前開自小貨車內，
      該外套一件、乙炔一支等物，是其在自小貨車附近之地上拾獲云云，前後所供
      雖非一，然依上所述，被告既無竊取之犯意，縱曾進入自小貨車後座，亦不得
      認為其係基於竊取之意思而進入。
五、如上所述，本件被告丁○○始終堅決否認上情，被害人乙○○、丙○○之指訴及
    證人洪崇程、甲○○之證稱又乏佐證被告有竊取之意思，即不足以證明被告丁○○有竊盜之犯行，原審未詳為勾稽，以被告涉犯上開罪刑，論處被告有期徒刑四
    月，其認事用法即有違誤，被告上訴意旨否認犯罪即有理由，原判決既有可議之
    處，自應由本院撤銷改判，並諭知被告無罪之判決。
據上論斷，應依刑事訴訟法第三百六十九條第一項前段、第三百六十四條、第三百零
一條第一項前段，判決如主文。
本案經檢察官郭啟東到庭執行職務。
中      華      民      國      八十九      年    十二    月    三十    日
                              臺灣高等法院刑事第二十一庭
                                  審判長法  官  葉  騰  瑞
                                        法  官  莊  明  彰
                                        法  官  黃  國  忠
右正本證明與原本無異。
不得上訴。
                                        書記官  劉  貞  達
中      華      民      國      九十      年      一      月     二     日


司法院資訊處製作；財團法人民間司法改革基金會備份。
